臺灣南投地方法院民事裁定
111年度監宣字第210號
聲  請  人  陳偉周  

相  對  人  陳趙富蘭

關  係  人  陳裕興  
            陳坤章  
            陳秋月  
上列聲請人對於相對人聲請監護宣告事件，本院裁定如下：
    主  文
一、宣告陳趙富蘭（女，民國00年00月00日生，身分證統一編號
    ：Z000000000號）為受監護宣告之人。
二、選定陳偉周（男，民國00年0月00日生，身分證統一編號：Z
    000000000號）為受監護宣告之人陳趙富蘭之監護人。
三、指定陳裕興（男，民國00年0月00日生，身分證統一編號：Z
    000000000號）為會同開具受監護宣告之人陳趙富蘭財產清
    冊之人。
四、聲請程序費用由受監護宣告之人陳趙富蘭負擔。
    理  由
一、聲請意旨略以：聲請人為相對人之子，相對人於民國110年8
    月2日因右側顱骨缺損，致不能為意思表示或受意思表示或
    不能辨識其意思表示效果。為此，依民法第14條第1項、第1
    110條、第1111條、家事事件法第164條以下規定，請求裁定
    相對人為受監護宣告之人，選定聲請人為相對人之監護人，
    指定關係人即相對人之子陳裕興為會同開具財產清冊之人等
    語。
二、按對於因精神障礙或其他心智缺陷，致不能為意思表示或受
    意思表示，或不能辨識其意思表示之效果者，法院得因本人
    、配偶、四親等內之親屬、最近一年有同居事實之其他親屬
    、檢察官、主管機關或社會福利機構之聲請，為監護之宣告
    ，民法第14條第1項定有明文。又受監護宣告之人應置監護
    人。法院為監護之宣告時，應依職權就配偶、四親等內之親
    屬、最近一年有同居事實之其他親屬、主管機關、社會福利
    機構或其他適當之人選定一人或數人為監護人，並同時指定
    會同開具財產清冊之人。法院為前項選定及指定前，得命主
    管機關或社會福利機構進行訪視，提出調查報告及建議。監
    護之聲請人或利害關係人亦得提出相關資料或證據，供法院
    斟酌。法院選定監護人時，應依受監護宣告之人之最佳利益
    ，優先考量受監護宣告之人之意見，審酌一切情狀，並注意
    下列事項：㈠受監護宣告之人之身心狀態與生活及財產狀況
    。㈡受監護宣告之人與其配偶、子女或其他共同生活之人間
    之情感狀況。㈢監護人之職業、經歷、意見及其與受監護宣
    告之人之利害關係。㈣法人為監護人時，其事業之種類與內
    容，法人及其代表人與受監護宣告之人之利害關係。同法第
    1110條、第1111條、第1111條之1亦分別定有明文。
三、經查，聲請人主張之上開事實，業據其提出國立台灣大學醫
    學院附設醫院雲林分院診斷證明書、相對人之身心障礙證明
    、戶籍謄本、親屬系統表、東華醫院診斷證明書為佐。觀之
    上開身心障礙證明，可知相對人身心障礙程度已達極重度，
    核屬家事事件法第167條第1項但書規定無訊問必要之情形，
    爰由鑑定人就應受監護宣告之人之精神或心智狀況予以鑑定
    ；而相對人經竹山秀傳醫療社團法人竹山秀傳醫院劉彥良醫
    師鑑定，結果略以：陳趙富蘭女士，昏迷指數E1M1V1，可計
    算的分數為3分(清醒患者15分，昏迷患者最嚴重為3分)，患
    者眼睛在自然狀態下閉上，痛刺激時亦不會張眼，臉部表情
    也無改變，無呻吟聲，用手將眼皮打開時，眼球置中，稍可
    轉動，但無法配合指令轉向右側或左側，四肢僵硬，對痛刺
    激無明顯回縮，難以評估肌力，雙足皆有病態性Barbinski
    徵侯，長時間臥床，大小便失禁，靠鼻胃管餵食，生活無法
    自理，需仰賴他人24小時長期照護。結論：綜合上述陳述，
    陳趙富蘭女士過去之生活史、疾病史及相關身體檢查，本院
    認為其是嚴重腦出血的患者，無法與人言語溝通及遵循他人
    指示、生活須完全仰賴他人24小時協助，認知思考功能嚴重
    退化，對外界事務的知覺理會及判斷能力明顯缺損。故符合
    不能為意思表示或受意思表示，或不能辨識其意思表示效果
    者等語，此有該院111年10月19日竹秀管字第1110954號函附
    鑑定報告書在卷為憑，堪認相對人因精神障礙或其他心智缺
    陷，致不能為意思表示或受意思表示，亦不能辨識其意思表
    示之效果。從而，本件聲請為有理由，應予准許，爰宣告相
    對人為受監護宣告之人。
四、本件相對人既經監護宣告，參照前揭規定，自應為其選定監
    護人及指定會同開具財產清冊之人。查相對人前未訂有意定
    監護契約，有本院職權查詢司法院意定監護契約管理系統查
    詢結果資料在卷，聲請人為相對人之子，有意擔任監護人，
    而陳裕興同為相對人之子，與相對人誼屬至親，且陳裕興同
    意擔任會同開具財產清冊之人，相對人之配偶陳坤章、子女
    陳秋月亦均同意由聲請人擔任相對人之監護人、由陳裕興擔
    任會同開具相對人財產清冊之人，此有同意書2紙在卷可憑
    。綜上，堪認由聲請人擔任相對人之監護人，由陳裕興擔任
    會同開具相對人財產清冊之人，應符合相對人之最佳利益，
    爰裁定如主文第2、3項所示。
五、又依民法第1113條準用同法第1099條、第1099條之1之規定
    ，於監護開始時，監護人即聲請人陳偉周對於受監護宣告之
    人陳趙富蘭之財產，應會同陳裕興於2個月內開具財產清冊
    ，並陳報法院，於開具完成並陳報法院前，監護人對於受監
    護宣告之人之財產，僅得為管理上必要之行為，併此敘明。
六、依家事事件法第164條第2項，裁定如主文。
中　　華　　民　　國　　111 　年　　12　　月　　20　　日
                   家事法庭     法  官  林煒容
以上正本係照原本作成。
如對本裁定抗告，須於裁定送達後10日內向本院提出抗告狀（須
附繕本），並應繳納抗告費新臺幣1,000元。
中　　華　　民　　國　　111 　年　　12　　月　　21　　日
                                書記官  陳品潔